臺灣臺南地方法院刑事判決　　　　　　　　94年度訴字第83號
公　訴　人　臺灣臺南地方法院檢察署檢察官
被　　　告　乙○○　男　24歲.
選任辯護人　查名邦律師
　　　　　　江大寧律師
上列被告因違反毒品危害防制條例案件，經檢察官提起公訴（9
3年度偵字第1294號），本院判決如下：
    主  文
乙○○連續幫助連續施用第一級毒品，處有期徒刑壹年陸月。
    事  實
一、乙○○基於幫助施用第一級毒品海洛因之概括犯意，先於民
    國92年 (起訴書誤繕為93年)8 月間某日，在臺南縣關廟鄉
    ○○○街15號住處，受甲○○之請託，為甲○○向不詳姓名
    綽號黑皮之男子購買新臺幣 (下同)1000 元之海洛因1次，
    幫助甲○○連續施用第一級毒品海洛因；又丁○○或透過王
    聖騰出面或其個人，在同上住處，委請乙○○為丁○○購買
    海洛因，乙○○即承接前犯意，自92年11月間某日起至93年
    1月13日止，共約5至6次向綽號黑皮之男子，為丁○○購買
    每次金額約為1000元之海洛因，幫助丁○○連續施用第一級
    毒品海洛因。
二、案經臺南市警察局第一分局報請臺灣臺南地方法院檢察署檢
    察官偵查起訴。
    理  由
一、訊據被告乙○○對於右揭受甲○○、王聖騰之請託，為甲○○、丁○○購買前述次數、金額之毒品海洛因，幫助渠等連
    續施用第一級毒品之犯行，並不否認。此部分事實，核與證
    人甲○○、丁○○二人於本院審理中之證言大致相符，並無
    矛盾，當可採信。唯被告又辯稱：我是與甲○○、王聖騰等
    人一同去找黑皮公家買毒品，並不是甲○○、王聖騰將錢交
    給我，我購得毒品後再將買毒品交給他們云云。
二、經查：證人甲○○於本院審理中證稱：「我將錢交給乙○○
    ，他再拿毒品給我」等語（見本院審理筆錄第5頁）；「我
    不曉得在那裏拿錢給他，好像是在他家，過了一陣子他再打
    電話給我，我再去拿」等語（見本院審理筆錄第7頁）；「
    被告乙○○說我一起去找黑皮的事情，我沒有印象」等語（
    見本院審理筆錄第11頁）；「我是拿錢給乙○○.... 我沒
    有跟他一起去買」等語（見本院審理筆錄第12頁）；「他拿
    毒品時是打電話找我」、「我沒有跟乙○○一起去買毒品」
    等語（見本院審理筆錄第13頁），多次證稱伊並未和被告一
    同至黑皮處購買毒品，而是伊將錢交給被告，待被告購得毒
    品之後，再交給證人甲○○。
三、次查：證人丁○○於本院審理中證稱：「我的毒品來源，都
    是託乙○○向別人拿的」、「我拿錢到他家，錢拿給他，然
    後他就出去，回來的時候，就把東西給我」、「他出去的時
    候，我就在那裡等」等語（見本院審理筆錄第25頁）；「那
    時候我不認識乙○○，我都是把錢交給王聖騰，我在王聖騰
    家等，王聖騰拿了錢，就出去」、「92年底，還是93年初左
    右，我透過王聖騰向乙○○拿」（見本院審理筆錄第27頁）
    ；「我去他家找他，拿錢給他，他拿錢就出去，約1、20分
    鐘就回來。他是騎機車」、「如果他自己有拿的話，就會拿
    2 包回來，1包是他的，1包是我的；如果只有我買，他就會
    把我的拿給我」、「他騎車出去是找誰？我不知道，他曾經
    說過是黑皮，但實際上是何人我不知道」等語（見本院卷第
    31 頁）；「是我錢拿給被告，被告去拿的，不是被告跟我
    一起去拿的」等語（見本院審理筆錄第34頁）；「是我交錢
    給他，他自己去拿的」等語（見本院審理筆錄第34頁）。多
    次證稱錢是交給被告，被告出外購買毒品後，再將毒品交給
    證人丁○○之事實。
四、綜上所述，足認證人甲○○、丁○○等人確實係將購買毒品
    之金錢交給被告，被告為渠等購得毒品後，再將毒品交給證
    人甲○○、丁○○等人，其所辯不足採信，被告幫助證人甲○○、丁○○等人施用第一級毒品之犯行當可認定，本件事
    證已甚明確，應予依法論科。
五、證人甲○○、丁○○託被告乙○○購買毒品後施用，所為係
    違反毒品危害防制條例第10條第1項之連續施用第一級毒品
    罪，核被告幫助甲○○、丁○○等人連續施用毒品，所為係
    犯同條項之幫助連續施用第一級毒品罪。公訴意旨認被告係
    犯同條例第4條第1項之販賣第一級毒品罪，如下所述，尚有
    未洽，惟侵害之基本事實同一，本院自得就起訴之犯罪事實
    變更法條逕予審理。被告持有第一級毒品海洛因之低度行為
    ，應為其幫助施用毒品之高度行為所吸收，不另論罪。又其
    幫助施用第一級毒品海洛因多次，時間緊接，所犯係構成要
    件相同之罪，顯係基於概括之犯意反覆為之，應依刑法第56
    條連續犯之規定論以1罪並加重其刑。復被告幫助他人施用
    毒品，本院考量施用毒品之行為戕害國民身體之健康及對社
    會治安之危害程度，爰不依刑法第30 條第2項之規定減輕其
    刑罰。末審酌被告犯罪動機、目的、次數、手段及犯後態度
    等一切情狀，量處如主文所示之刑，以示懲儆。
六、公訴意旨雖論被告係違反毒品危害防制條例第4條第1項之販
    賣第一級毒品罪，然查：公訴人論以被告前揭犯行僅以人證
    即：
    證人甲○○於檢察官偵查中之證言：證明被告販賣海洛因
      予甲○○之事實。
    證人丁○○於警詢及檢察官偵查中之證言：證明被告販賣
      海洛因予丁○○之事實。
    證人丙○○於檢察官偵查中之證言：證明被告曾向丙○○
      提及可向其購買海洛因之事實。
    以為論據。然：
    (1)按被告以外之人於審判外之言詞或書面陳述，除法律有規
      定者外，不得作為證據，刑事訴訟法第159條第1項，定有
      明文。今公訴人所指證人丁○○於警詢中之證言，自屬於
      審判外之陳述，且經被告否認其證據能力，並不符刑事訴
      訟法第159-5條第1項之規定，而無證據能力，不得作為認
      定被告犯罪之證據，合先敘明。
    (2)證人甲○○於本院審理中證稱：「我因為通緝中，不方便
      出面向乙○○的朋友買，我是把錢交給他（指乙○○），
      他再拿毒品給我」等語（見本院審理筆錄第5頁）；「我
      因為找不到黑仔、永仔、小龍等人，很痛苦最後才找被告
      」等語（見本院審理筆錄第6頁）；「我不曉得在哪裡拿
      錢給他，好像是在他家，過了一陣子他再打電話給我，我
      再去拿，拿的地點，我忘記了」、「我拿錢去他家給他時
      ，問他有沒有辦法幫我買一些藥 (指海洛因)」等語（見
      本院審理筆錄第7頁）；「當時被告乙○○回答我說：『
      我幫你問看看』」等語（見本院審理筆錄第8頁）；「我
      當時很痛苦，我請他幫我找人買海洛因，我拿1000元給他
      ，託他幫我買」等語（見本院審理筆錄第12頁）；「我拿
      1000 元給被告，買的量跟以前向別人買的量有沒有一樣
      我沒有注意」等語（見本院審理筆錄第12頁）；「因為我
      找不到其他藥頭，所以這次找上乙○○」、「因為他有在
      吸食，找他看他有無門路」、「我之前知道他有在吸食，
      但不知道他是否有在賣」等語（見本院審理筆錄第13頁）
      ；「乙○○幫我拿毒品沒有賺我的錢」等語（見本院審理
      筆錄第32頁），綜觀其供述內容，足認證人甲○○不知被
      告乙○○平日是否有在販賣毒品，係因毒癮發作痛苦難擋
      ，始找被告為其想辦法購買毒品解癮，被告係為證人甲○○「代購」毒品，而非「販賣」毒品予證人甲○○。又被
      告為證人甲○○代購毒品時未言明代購之代價，且證人甲○○亦不知道被告為其代為購買之毒品份量與其向其他人
      直接購買毒品之份量是否有減損，依此並無證據足以證明
      被告為證人甲○○代購毒品有任何代價或賺得任何利潤。
      再證人甲○○於本院審理中雖曾多次使用向被告「購買」
      一詞云云，然此僅為證人甲○○個人主觀上之用語，均不
      足以證明證人甲○○係向被告「購買」毒品。
    (3)證人丙○○於本院審中證稱：「我在檢察官偵查中證稱證
      人甲○○有跟乙○○買過毒品云云，是聽人家說的」（見
      本院審理筆錄第17頁）；「我提到證人甲○○向乙○○買
      毒品的事情，但那時候，我自己也不確定，好像是丁○○
      說的」等語（見本院審理筆錄第18、19頁）；「我去被告
      家的時候，沒有聽過他在電話中講過他在賣毒品，或是他
      跟我說如果要買毒品，可以向他買等的話，他是說如果要
      買的話，可以一起跟他公家拿（台語）」等語（見本院審
      理筆錄第19頁）；「我在檢察官偵查中說：『當時在乙○○家裡面，乙○○說如果要買海洛因，可以向他買』是指
      他先出錢，事後我再拿錢給他」、「乙○○沒有在他家跟
      我說：『要買海洛因的話，可以向他買』等語（見本院審
      理筆錄第20頁），綜觀其證言，足認證人丙○○僅係聽聞
      丁○○曾說過：「證人甲○○跟乙○○買過毒品」云云一
      語，並未非親自見聞證人甲○○跟乙○○買毒品之事實，
      尚無法證明被告販賣毒品予甲○○。又證人丙○○係證稱
      被告係為證人甲○○代購毒品，而非為其購買毒品；被告
      係說可以和他共同一起購買，而非向其購買毒品，均無法
      因此即證明被告有販賣毒品之犯行。
    (4)證人丁○○於本院審理中證稱：「我的毒品來源之前都是
      託乙○○向別人拿的」等語（見本院審理筆錄第24頁）；
      「我是拿錢到他家，錢拿給他，然後他就出去，回來的時
      候，就把東西給我」、「我說請他幫我拿」、「他出去的
      時候，我就在那裡等」等語（見本院審理筆錄第25頁）「
      他把藥 (指海洛因)拿回來沒有賺錢」、「他沒有直接從
      他家裡面拿毒品交給我」、「乙○○幫我拿毒品沒有賺我
      的錢」等語（見本院審理筆錄第32頁）；「我是託他去拿
      的」等語（見本院審理筆錄第35頁），綜觀其證言，足認
      證人丁○○係託被告為其代購毒品，被告並未賺取任何利
      潤，被告顯為幫助證人丁○○施用毒品而非販賣毒品。
    (4)再查證人甲○○、丁○○等人雖於檢察官93年3月31日、9
      3年10月29日93 年11月17日、93年11月29日偵查中多次提
      及係向被告「購買」毒品一語。然證人甲○○、丁○○於
      檢察官偵查中均未辨明被告係為渠等「代購」毒品抑或證
      人等向其「購買」毒品，是不得僅因證人甲○○、丁○○
      於檢察官偵查中證稱：「購買」2字，遽認被告有販賣毒
      品之犯行。依此亦不得因本院審理中判斷被告係為證人「
      代購」毒品乙節與偵查中之證人證稱係向被告「購買」毒
      品乙節有不相符之情形，遽認證人等於本院審理中之證言
      與檢察官偵查中之證言矛盾，而有不足採信之情形。
    (5)綜上足認被告並無販賣毒品之犯行，而係幫助證人甲○○
      、丁○○等人施用毒品之犯行，爰依法變更起訴法條。
據上論斷，應依刑事訴訟法第299條第1項前段、第300條，毒品
危害防制條例第10條第1項，刑法第11條前段、第56條、第30條
第1項前段，判決如主文。
中　　華　　民　　國　　94　　年　　4 　　月　　13　　日
　　　　　　　　       刑事第八庭
                              審判長法　官　吳  勇  輝
                                    法  官  陳  映  佐
                                    法  官  蔡  直  青
以上正本證明與原本無異。
如不服本判決，應於判決送達後10日內，向本院提出上訴狀。
　　　　　　　　　　　　　　　    　書記官　沈  建  杉
中　　華　　民　　國　　94　　年　　4 　　月　　13　　日
附錄本案論罪科刑法條全文
毒品危害防制條例第10條第1項
施用第一級毒品者，處六月以上五年以下有期徒刑。
